臺灣彰化地方法院民事裁定
110年度消債職聲免字第39號
聲  請  人  
即債務人    王妙如  

代  理  人  張家榛律師
相  對  人  
即債權人    台新國際商業銀行股份有限公司

法定代理人  尚瑞強  


相  對  人  
即債權人    台北富邦商業銀行股份有限公司

法定代理人  程耀輝  


相  對  人  
即債權人    玉山商業銀行股份有限公司


法定代理人  黃男州  
代  理  人  朱逸君  
相  對  人  
即債權人    安泰商業銀行股份有限公司


法定代理人  丁予康  
代理人兼送  
達代收人    羅漢璇  
相  對  人  
即債權人    遠東國際商業銀行股份有限公司

法定代理人  周添財  


相  對  人  
即債權人    國泰世華商業銀行股份有限公司

法定代理人  郭明鑑  
代理人兼送  
達代收人    黃怡玲  
相  對  人  
即債權人    花旗（台灣）商業銀行股份有限公司


法定代理人  莫兆鴻  
代  理  人  陳正欽  


相  對  人  
即債權人    金陽信資產管理股份有限公司

法定代理人  陳雨利  
代  理  人  陳信華  
相  對  人  
即債權人    台灣金聯資產管理股份有限公司


法定代理人  施俊吉  




相  對  人  
即債權人    新光行銷股份有限公司

法定代理人  李明新  
代  理  人  鄭穎聰  
相  對  人  
即債權人    萬榮行銷股份有限公司

法定代理人  許勝發  


相  對  人  
即債權人    滙誠第二資產管理股份有限公司

法定代理人  莊仲沼  


相  對  人  
即債權人    滙誠第一資產管理股份有限公司

法定代理人  莊仲沼  


相  對  人  
即債權人    摩根聯邦資產管理股份有限公司

法定代理人  李文明  
代理人兼送  
達代收人    呂承謚  
相  對  人  
即債權人    台新資產管理股份有限公司

法定代理人  吳統雄  
上列當事人因債務人王妙如聲請消費者債務清理事件，本院裁定
如下：
    主  文
債務人王妙如應予免責。
    理  由
一、按法院為終止或終結清算程序之裁定確定後，除別有規定外
    ，應以裁定免除債務人之債務，消費者債務清理條例（下稱
    消債條例）第132條定有明文。而法院裁定開始清算程序後
    ，債務人有薪資、執行業務所得或其他固定收入，扣除自己
    及依法應受其扶養者所必要生活費用之數額後仍有餘額，而
    普通債權人之分配總額低於債務人聲請清算前2年間，可處
    分所得扣除自己及依法應受其扶養者所必要生活費用之數額
    者，法院應為不免責之裁定。但債務人證明經普通債權人全
    體同意者，不在此限；債務人有下列各款情形之一者，法院
    應為不免責之裁定。但債務人證明經普通債權人全體同意者
    ，不在此限：於七年內曾依破產法或本條例規定受免責。
    故意隱匿、毀損應屬清算財團之財產，或為其他不利於債權
    人之處分，致債權人受有損害。捏造債務或承認不真實之
    債務。聲請清算前二年內，因消費奢侈商品或服務、賭博
    或其他投機行為，所負債務之總額逾聲請清算時無擔保及無
    優先權債務之半數，而生開始清算之原因。於清算聲請前
    一年內，已有清算之原因，而隱瞞其事實，使他人與之為交
    易致生損害。明知已有清算原因之事實，非基於本人之義
    務，而以特別利於債權人中之一人或數人為目的，提供擔保
    或消滅債務。隱匿、毀棄、偽造或變造帳簿或其他會計文
    件之全部或一部，致其財產之狀況不真確。故意於財產及
    收入狀況說明書為不實之記載，或有其他故意違反本條例所
    定義務之行為，致債權人受有損害，或重大延滯程序。同條
    例第133條、134條有明文規定。準此，法院為終止或終結清
    算程序之裁定確定後，除有消債條例第133條、134條各款所
    定之情形者，法院應為不免責之裁定外，法院即應以裁定免
    除債務人之債務。
二、債務人王妙如於民國109年9月15日聲請清算，本院於110年1
    月21日以109年度消債清字第37號裁定自同日下午4時起開始
    清算程序。嗣經本院司法事務官以本院110年度司執消債清
    字第4號執行清算程序，因債務人名下尚有財產，經變價完
    畢後依照債權表分配予各債權人，並裁定清算程序終止確定
    在案，此經本院調閱本院109年度消債清字第37號卷宗、110
    年度司執消債清字第4號卷宗查閱無訛。依前揭規定及說明
    ，本院應依職權裁定是否免除債務人之債務，經本院依消債
    條例第136條規定，通知債務人及債權人以書面表示意見，
    並定於110年12月9日下午2時5分到場陳述意見，然未經全體
    普通債權人表示同意債務人免責，先予敘明。
三、經查：
  ㈠債務人無消債條例第133條前段所定應不免責之事由：
  1.按法院於清算程序終止或終結之裁定確定後，依消債條例第
    133條為是否免責裁定之審查時，應以自裁定開始清算程序
    時起至裁定免責前之期間，作為認定債務人有無薪資等固定
    收入之期間（臺灣高等法院暨所屬法院98年法律座談會民事
    類提案第39號研討意見參照）。故本院依消債條例第133條
    為免責與否之審查時，應先就債務人自110年1月21日經本院
    裁定開始清算程序時起至本件裁定免責前之期間，計算其固
    定收入與必要生活費用之數額，固定收入扣除必要生活費用
    後有餘額者，再計算比較普通債權人之分配總額與債務人聲
    請清算前2年間，可處分所得扣除必要生活費用之數額，以
    認定是否具有消債條例第133條前段所定之應不免責事由。
  2.查債務人自陳於法院裁定清算後，曾短暫於109年12月至110
    年2月間，在瑪莎歐釣蝦美食廣場擔任清潔員，薪資為每月
    新臺幣（下同）15,000元至16,000元，均為領取現金；而每
    月生活必要費用為15,000元等情（見本院卷第208頁），衡
    諸債務人於清算程序提出之107、108年度綜合所得稅各類所
    得資料清單、勞工保險被保險人投保資料表，其綜合所得稅
    給付總額均為0元，且無投保資料（見司消債調卷第19至21
    頁），核與債務人所述情節大抵相符，足認債務人自本院裁
    定開始清算程序即110年1月21日起迄今，僅2個月有收入，
    已不敷支出所用而無賸餘，堪予採信。
  3.再縱使衡量同條後段之情形，債務人於聲請清算前二年期間
    ，任職於興錦工業社及從事家庭代工，收入總計為442,863
    元；必要生活費用為伙食、房租、交通費、健保費等，總計
    394,000元等情，業據債務人提出收入證明書、租賃契約影
    本、衛生福利不中央健康保險署繳款單等為據（見司消債調
    卷第22至31頁），另依債務人106年至108年稅務電子閘門財
    產所得調件明細表所示（見消債清卷第237至241頁），債務
    人所得均為0元，則以債務人陳報之收支情形，其聲請清算
    前二年之可處分所得為48,863元（計算式：442,863-394,00
    0＝48,863），而本院清算程序已分配100,025元予債權人等
    ，此有本院民事執行處強制執行金額分配表為憑，足認債權
    人等受分配數額已高於債務人聲請清算前二年間可處分所得
    扣除生活費用之餘額，自無消債條例第133條不免責之事由
    。
  ㈡債務人無消債條例第134條各款所定之應不免責事由：
  1.按消債條例關於清算程序係以免責主義為原則，不免責為例
    外，倘債權人主張債務人有消費者債務清理條例第134條各
    款所定不免責之事由，自應由債權人就債務人有合於上開各
    款要件之事實，提出相當之事證以實其說。
  2.債權人等雖均具狀表示不同意債務人免責，惟對於債務人是
    否具有消債條例第134條各款所列之不免責事由，則均未提
    出任何具體主張或事證證明。而債務人如何負擔生活必要費
    用乙節，已據債務人陳述如前；又債務人之財產，已於清算
    執行程序變賣並分配完畢，除外無任何登記之財產或投資項
    目一事，有本院依職權調取之債務人稅務電子閘門財產調件
    明細表可憑。本院復查無證據足認債務人上開陳述有何不實
    之處，自難僅憑債權人片面臆測即遽認債務人有隱匿收入、
    財產，或有何種應不免責之行為。準此，債權人既均未具體
    主張或提出任何事證證明債務人有符合消債條例第134條各
    款所列之不免責事由，且本院依卷內現有資料及依職權調查
    之結果，查無債務人有該條各款所定不免責事由之情事，無
    從認定債務人有該條各款所定之應不免責事由。
四、綜上所述，本件債務人聲請清算，經法院裁定清算程序終結
    確定，本院復查無債務人具有消債條例第133條前段、第134
    條各款所列應不免責之情事，揆諸首揭說明，債務人已符合
    免責之要件，本院應以裁定免除債務人之債務。至債權人於
    本件免責裁定確定之翌日起1年內，如發見債務人有虛報債
    務、隱匿財產或以不正當方法受免責者，自得另依消債條例
    第139條規定，聲請本院裁定撤銷免責，附此敘明。
五、依消費者債務清理條例第132條，裁定如主文。
中　　華　　民　　國　　110 　年　　12　　月　　27　　日
             
  　　　　　　　    民事第二庭    法　官　王姿婷
上為正本係照原本作成。
如不服本裁定，應於裁定送達後10日內，以書狀向本院提出抗告
，並繳納抗告費新臺幣1千元。
中　　華　　民　　國　　110 　年　　12　　月　　27　　日
                                  書記官  吳曉玟